【裁判字號】    97,交聲,2769
【裁判日期】    971216
【裁判案由】    聲明異議
【裁判全文】
臺灣高雄地方法院交通事件裁定        97年度交聲字第2769號
原處分機關  交通部公路總局高雄區監理所
異  議  人  甲○○
上列異議人即受處分人因違反道路交通管理條例案件，對於高雄
區監理所97年11月19日所為之處分（原處分：高監營裁字裁80─
N00000000 號），聲明異議，本院裁定如下：
    主  文
原處分裁處罰鍰及吊扣駕駛執照部分均撤銷。
上開撤銷部分，甲○○不罰。
    理  由
一、原處分機關係以異議人即受處分人甲○○於民國95年12月20
    日22時40分許，酒後吐氣所含酒精濃度達每公升0.77毫克，
    仍騎乘車牌號碼L79 ─576 號機車，行經高雄縣鳳山市○○
    路與南京路口，經警查獲，因依道路交通管理處罰條例第35
    條第1 項第1 款，裁處新台幣45000 元並吊扣自用小客車駕
    駛執照；異議意旨以上開酒駕業經不起訴並繳納新台幣6000
    0 元，且異議人駕駛機車，裁處吊扣小型車駕駛執照不合理
    等語。
二、按汽車駕駛人，駕駛汽車經測試檢定有酒精濃度超過規定標
    準之情形者，處新臺幣1 萬5000元以上6 萬元以下罰鍰，並
    當場移置保管該汽車及吊扣其駕駛執照1 年；因而肇事致人
    受傷者，並吊扣其駕駛執照2 年；致人重傷或死亡者，吊銷
    其駕駛執照，並不得再考領；有第35條第1 項規定之情形者
    ，應接受道路交通安全講習，道路交通管理處罰條例第24條
    第1 項第2 款、35條第1 項第1 款固分別定有明文。惟95年
    2 月5 日正式施行之行政罰法第26條第1 項亦規定：「一行
    為同時觸犯刑事法律及違反行政法上義務規定者，依刑事法
    律處罰之。但其行為應處以其他種類行政罰或得沒入之物而
    未經法院宣告沒收者，亦得裁處之。」依行政罰法第26條之
    立法理由觀之；「一行為同時觸犯刑事法律及違反行政法上
    義務規定時，由於刑罰與行政罰同屬對不法行為之制裁，而
    刑罰之懲罰作用較強，故依刑事法律處罰，即足資警惕時，
    實無為一事二罰再處行政罰之必要。且刑事法律處罰，由法
    院依法定程序為之，較符合正當法律程序，應予優先適用。
    但罰鍰以外之沒入或其他種類行政罰，因兼具維護公共秩序
    之作用，為達行政目的，行政機關仍得併與裁處。」，故探
    究其立法目的，無非在處罰目的相同且處罰方式相同時，若
    依刑事法律處罰，即足資警惕時，實無為一事二罰再處行政
    罰之必要，但罰鍰以外之沒入或其他種類行政罰，因兼具維
    護公共秩序之作用，為達行政目的，行政機關仍得併予裁處
    。至於刑事訴訟法第253 條之1 所指之緩起訴處分，其中檢
    察官命被告為金錢給付部分，並得為民事強制執行名義，受
    處分人因上開緩起訴處分而剝奪其財產權，主觀上前揭金錢
    給付義務亦具有強制性、懲罰性，雖不若易科罰金係以支付
    金錢作為自由刑之替代，惟經由緩起訴處分條件之履行使其
    免於遭檢察官發動起訴程序，仍具有替代刑罰之效果，廣義
    而言，應屬前揭所稱之「實質刑事法律處罰」，而有行政罰
    法第26條第1 項「一事不二罰」規定之適用。又按汽車駕駛
    人，因違反本條例及道路交通安全規則之規定，受吊銷駕駛
    執照處分時，吊銷其持有各級車類之駕駛執照，道路交通管
    理處罰條例第68條定有明文。此規定係於94年12月14日修正
    公布，並於95年3 月1 日施行，而修正前之道路交通管理處
    罰條例第68條則係規定「汽車駕駛人，因違反本條例及道路
    交通安全規則之規定，受吊扣或吊銷駕駛執照處分時，吊扣
    或吊銷其持有各級車類之駕駛執照」，觀其修法意旨，係以
    「原條文將違規駕駛人所持有之各級車類駕駛執照一併吊扣
    或吊銷，失之過酷，影響人民工作及生活甚鉅」為由，而刪
    除吊扣駕駛人駕駛執照時，應吊扣駕駛人持有各級車類駕駛
    執照之規定，是依現行道路交通管理處罰條例，已無得吊扣
    駕駛人所持有他級駕駛執照之依據存在，從而，於為吊扣駕
    駛人駕駛執照之處分時，自僅得吊扣駕駛人違規時所駕駛該
    級車類之駕駛執照，以限制其繼續駕駛該級車類行駛道路之
    權利。
三、經查，異議人因騎乘機車經測試結果有酒精濃度超過規定標
    準部分，因另犯刑法第185 條之3 酒醉駕車之公共危險罪，
    經台灣高雄地方法院檢察署檢察官以96年度偵字第1402號為
    緩起訴處分確定，並命向被害人保護協會支付60000 元，異
    議人並已繳納且緩起訴業經屆滿，有其台彎高等法院被告前
    案紀錄表1 份在卷可查，即無再依道路交通管理處罰條例第
    35條第1 項第1 款裁處行政罰鍰之餘地，原處分機關仍處異
    議人罰鍰34500 元，即有違誤，是此部分異議為有理由。
四、又查本件異議人於上開時地，在飲酒後駕駛機車，違反道路
    交通管理處罰條例第35條第1 項第1 款之規定，依法即僅能
    吊扣其機車駕駛執照12個月，而不得吊扣異議人持有他級駕
    駛執照。原處分吊扣職業駕駛執照即有違誤，是此部分異議
    為有理由。
五、綜上所述，原處分既有上開瑕疵，應由本院將原處分撤銷，
    另為不罰之諭知。
據上論斷，應依道路交通案件處理法第20條，裁定如主文。
中    華    民    國    97    年    12    月    16    日
                    交通法庭    法  官  林俊寬
以上正本證明與原本無異。
如不服本裁定應於送達後5日內向本院提出抗告狀。
中    華    民    國    97    年    12    月    16    日
                                書記官  林香如


司法院資訊處製作；財團法人民間司法改革基金會備份。
